【裁判字號】    98,台非,26
【裁判日期】    980212
【裁判案由】    公共危險
【裁判全文】
最高法院刑事判決                九十八年度台非字第二六號
上  訴  人  最高法院檢察署檢察總長
被      告  甲○○
上列上訴人因被告公共危險案件，對於台灣高雄地方法院中華民
國九十六年八月十六日確定刑事簡易判決（九十六年度交簡字第
二九八三號，聲請簡易判決處刑案號：台灣高雄地方法院檢察署
九十六年度偵字第二０九０七號），認為違背法令，提起非常上
訴，本院判決如下：
    主  文
原判決撤銷。
本件公訴不受理。
    理  由
非常上訴理由稱：「一、按對於被告無審判權者，應諭知不受理
之判決；又現役軍人犯陸海空軍刑法或其特別法之罪，依軍事審
判法之規定追訴審判之。刑事訴訟法第三百零三條第六款、軍事
審判法第一條第一項分別定有明文。二、查本件原判決以被告甲
○○於民國九十六年七月六日凌晨一時許，飲酒後吐氣所含酒精
成分達每公升一．０八毫克，已不能安全駕駛動力交通工具，竟
仍騎乘ＡＳＹ－六三０號重型機車，於行經高雄縣鳥松鄉○○路
一四四巷，因逆向行駛，與廖奈（崇）堯所騎乘之車牌號碼九三
０－ＢＡＱ號重型機車發生對撞，因論處被告以服用酒類，不能
安全駕駛動力交通工具而駕駛罪刑，固非無見。惟被告於八十二
年六月十一日入伍服志願役，九十六年八月間仍任職於陸軍軍官
學校擔任上尉教官，有國防部南部地方軍事法院檢察署九十六年
十一月三十日審捷字第０九六０００三九０五號函及所附兵籍資
料可稽。又被告上開犯行於當日被警查獲，是被告於犯罪行為時
及被發覺時，均係現役軍人；再其所犯，陸海空軍刑法第五十四
條第一項規定：『服用毒品、麻醉藥品、酒類或其他相類之物，
不能安全駕駛動力交通工具而駕駛者，處一年以下有期徒刑、拘
役或新台幣十萬元以下罰金』，亦有處罰明文。揆之首開說明，
被告應依軍事審判法之規定追訴審判，普通法院對之並無審判權
。乃原判決竟誤為實體判決，自屬違背法令。三、案經確定，爰
依刑事訴訟法第四百四十一條、第四百四十三條提起非常上訴，
以資糾正。」等語。
本院按現役軍人犯陸海空軍刑法或其特別法之罪，應依軍事審判
法之規定追訴審判之，此觀軍事審判法第一條第一項規定甚明。
而陸海空軍刑法第五十四條第一項定有：「服用毒品、麻醉藥品
、酒類或其他相類之物，不能安全駕駛動力交通工具而駕駛者，
處一年以下有期徒刑、拘役或新台幣十萬元以下罰金」之處罰明
文，足見普通法院對於行為時及發覺時具有軍人身分而觸犯上揭
犯罪之案件，並無審判權。倘檢察官誤向普通法院提起公訴或聲
請簡易判決處刑，法院應依刑事訴訟法第三百零三條第六款規定
，諭知不受理之判決。本件被告甲○○被訴於民國九十六年七月
六日上午一時許，飲酒後吐氣所含酒精成分每公升一．０八毫克
，已達不能安全駕駛之程度，竟仍駕駛牌照號碼ＡＳＹ－六三０
號重型機車，於行經高雄縣鳥松鄉○○路一四四巷，因逆向行駛
，而與廖崇堯所騎乘之重型機車對撞等情。因被告於八十二年六
月十一日入伍服志願役，迄九十六年八月間仍任職於陸軍軍官學
校擔任上尉教官，有國防部南部地方軍事法院檢察署九十六年十
一月三十日審捷字第０九六０００三九０五號函及所附兵籍資料
影本一份附卷可稽，足見其上揭犯罪之行為時及發覺時均為現役
軍人，揆諸上揭說明，普通法院對之並無審判權。乃檢察官誤向
原法院聲請簡易判決處刑，原法院不察而誤為科刑之實體判決，
自屬違背法令。案經確定，且於被告不利，非常上訴意旨執以指
摘，洵有理由，應由本院將原確定簡易判決予以撤銷，另為公訴
不受理之判決，以資救濟。
據上論結，應依刑事訴訟法第四百四十七條第一項第一款、第三
百零三條第六款，判決如主文。
中    華    民    國  九十八  年    二    月   十二   日
                      最高法院刑事第九庭
                          審判長法官  洪  文  章
                                法官  王  居  財
                                法官  郭  毓  洲
                                法官  黃  梅  月
                                法官  邱  同  印
      本件正本證明與原本無異
                                      書  記  官
中    華    民    國  九十八  年    二    月   十六   日
                                                      v


司法院資訊處製作；財團法人民間司法改革基金會備份。
